臺灣臺北地方法院民事判決
110年度勞簡上字第18號
上  訴  人  麗合博國際企業有限公司

法定代理人  劉上玄  
被上訴人    鍾智翰  
上列當事人間請求給付工資事件，上訴人對於民國110年2月3日
本院109年度勞簡字第148號第一審判決提起上訴，本院於111年1
月19日言詞辯論終結，判決如下：
    主      文
原判決關於命上訴人給付新臺幣壹拾貳萬肆仟玖佰伍拾參元本息
部分，及該部分假執行之宣告，暨訴訟費用之裁判（除確定部分
外）均廢棄。
上揭廢棄部分，被上訴人於第一審之訴駁回。
第一審（除確定部分外）、第二審訴訟費用，均由被上訴人負擔
。
    事實及理由
甲、程序部分：按公司之經理人、清算人或臨時管理人，股份有
    限公司之發起人、監察人、檢查人、重整人或重整監督人，
    在執行職務範圍內，亦為公司負責人；解散之公司除因合併
    、分割或破產而解散外，應行清算；解散之公司，於清算範
    圍內，視為尚未解散。公司法第8條第2項、第24條、第25條
    分別定有明文。次按公司之清算，以全體股東為清算人。但
    本法或章程另有規定或經股東決議，另選清算人者，不在此
    限。公司法第79條亦有明文。前開規定依同法第113條之規
    定，於有限公司準用之。本件上訴人已於民國106年8月22日
    經台北市政府以府產業商字第10657745900號函為解散登記
    ，並經股東決議以劉上玄為清算人（原審卷第55至58頁、第
    61頁），依前揭規定，應以劉上玄為上訴人之法定代理人，
    合先敘明。
乙、實體部分：
一、被上訴人主張：
　㈠上訴人於106年2月間以僱用之名，使被上訴人付抵押擔保品
    借款及約定於同年3月1日起僱用被上訴人，實際上卻一而再
    延遲給付所允諾新臺幣（下同）3萬元月薪工資及至106年6
    月初才得勉強以高薪低報投保，劉上玄及其胞妹劉玟葶經理
    皆知情延後投保之事實，而被上訴人已於原審多次說明持有
    上訴人會計報表資料之原因，乃係因為劉上玄之妹妹劉玟婷
    經理提供，當時公司常有調度資金之缺口，公司士氣難免低
    落，因此劉玟婷經理提供上訴人會計報表資料予被上訴人，
    一來除了信心喊話，要被上訴人安心工作外，另一目的要取
    信被上訴人，公司營運尚佳，還有諸多業務及應收帳款指日
    可待，要求被上訴人一如既往給予公司金援，豈料日後上訴
    人竟游刃被上訴人既為公司員工，亦為公司債權人之雙重身
    分，逃避其應支付員工薪資之責任。
  ㈡被上訴人之總經理特助名片乃為公司所印製。公司印製此 名
    片，其目的有二：⑴延攬其任職（聘用事證如原證5）。⑵用
    於對外之業務工作（如業務拜訪、交換客戶名片 、介紹公
    司產品、協助載送貨品至客戶端銷售、收取款)之公司身份
    證明。且其名片版本與公司負責人（劉上玄）及劉玟婷經理
    一致。況若上訴人認為公司所印製之名片，僅「有名無實」
    ，理應禁止被上訴人於任職期間，藉此名片進行洽商，以免
    導致後續業務之爭議，怎容讓被上訴人對外行之已久呢？可
    見此「有名無實」之說不足採信。且被上訴人於任職期間，
    自106年3月1日起，實質從事上訴人所賦予職責在勞動及指
    派事務，符合勞動契約的僱傭關係人格從屬性及親自履行特
    性。因此，被上訴人係經上訴人授意及指派，經常以此公司
    印製之名片洽商，付出勞務事實。
  ㈢劉玟婷經理於106年1月中旬，向被上訴人提議：以『抵押房子
    借款給公司，然後來我公司上班』，且上訴人一開始交代被
    上訴人之其中工作項目，即為協助公司「内控」部分，並直
    接表示有什麼問題就直接對劉玟婷經理，授權及指示劉玟婷
    經理統籌公司。因公司本身經營不善，負債虧損甚多，公司
    負責人與劉經理藉公司之名，對外舉債，甚至利用勞資關係
    取信被上訴人，導致迄今仍未給付工資，實有違誠信及勞動
    法規。106年上半年，被上訴人於公司任職6個月期間，不斷
    拖延工資，甚至入職不到半年，未提前10日預告期，上訴人
    竟自行解散公司。
  ㈣上訴人已於106年8月22日解散，且公司已於該年7月份起，陸
    續有多起民事債務訴訟被執行中，但卻仍於後續（107年、1
    09年），上訴人與劉玟婷經理，先後於通訊軟體發布 該公
    司於惡性倒閉後「依然經營」之錯誤訊息，亦證實向來 公
    司負責人（劉上玄）及劉玟婷經理於公司關係密切之一致性
    ，可見其經營誠信、適法性與社會公信力相當可議。上訴 
    人補充理由狀裡以毫無相關勞資雇用關係之另外一家公司（
    同一登記地址）完全欠缺合理依據，實無可採。
  ㈤為此依兩造間勞動契約之法律關係，請求上訴人給付自106年
    3月起至8月止之薪資180,000元，及依勞動基準法第17條、
    勞工退休金條例第12條第1項規定請求上訴人給付資遣費7,1
    67元，併計付法定遲延利息等語，並於原審聲明：上訴人應
    給付被上訴人187,167元，及自起訴狀繕本送達翌日起至清
    償日止，按週年利率5%計算之利息。
二、上訴人答辯意旨略以：
  ㈠判決書認定被上訴人得請求之各項金額自106年3月1日起任職
    於公司，不知是如何認定，有何證據能說明被上訴人於3 月
    1日到職，如30,000元之約定不足認定，那3月1日是如何認
    定？
  ㈡在原審已請證人俞素綾出庭作證，也證實被上訴人只是本公
    司之債權人並非公司之員工，而俞素綾在職期間也明白此事
     ，或許上次在法庭上尚未充份說明，請求再次訊問證人俞
    素綾及其他前員工一併出庭來證明所言之事實。
  ㈢本案皆因被上訴人與劉上玄及公司之債務所導致，而並非本
    公司員工，而公司結束營業到目前已經三年有餘，然為何只
    談到債務問題，並沒有談到有關薪資與資遣費問題，而在於
    發動債務訴訟後，才又開始提出此勞資訴訟？
  ㈣被上訴人只是公司掛名勞工保險加保人，並非公司正式員工
    ，因其加保金額為當年政府公告之最低加保金額，然而其餘
    員工都是到職實際薪資加保，例如俞素綾（擔任當時會計）
    加保薪資都比被上訴人（號稱總經理特別助理）高，就連公
    司之前所請的工讀生林逸群小姐加保薪資都比被上訴人高，
    甚至業務工務之加保薪資都比被上訴人高，且真正在公司的
    同仁都沒有薪資或勞保方面的問題，為何不是員工的員工會
    搞出這種問題事，真的不能好心，幫人掛名加保，公司成立
    到結束十年來加保薪資都是實際報上去，為何只有被上訴人
    是例外，以常理分析判斷這合理嗎，足證明被上訴人確為掛
    名加保無誤，上訴人所言均事實。
  ㈤被上訴人說明他手中之財務報表是為公司與其財務調度時給
    他的，足證明與被上訴人只是債務關係，為何在第一審時不
    向法官說明清楚這點，證明有誤導法官判決之嫌，而有些當
    作證據的，是從影印機傳不過去的廢紙與手機翻拍的或多張
    財務報表一起影印的，沒有一張是看起來工工整整的，如何
    證明是小姐給他或信箱列印出的正本，姑且不論其動機，這
    些財務報表也只能證明是被上訴人在準備庭上所說的財務調
    度，並無法證明被上訴人在公司有任職過的關聯性之證明。
  ㈥被上訴人聲稱其在公司任職半年之久，會計俞素綾小姐見不
    到被上訴人五次合理？不認識公司其他同仁也合理？但被上
    訴人難道不知道在台北市○○路00號當時還有一家公司存在嗎
    ，而這家公司是前同仁所經營的，是劉上玄頂讓給同事經營
    的，且所經營的項目是廚具系統櫃的店面接洽生意，試問有
    客人來參觀產品，公司人員都不接待客人，任由客人自由進
    出而不聞不問，被上訴人出入公司半年之久如入無人之境，
    試問合理嗎，直到目前為止游淞宇先生，曾瑞君先生也都還
    在龍江路34號的地址經營，經營得很好，當時兩家公司是同
    時在龍江路34號地址同時上班，180天裡都沒見過也不認識
    ，且可進出公司不被人發現，是如何做到，這樣也可稱其在
    上訴人任職半年之久，就連保險公司業務單位都不可能發生
    的事，足證明被上訴人根本不是上訴人員工。
  ㈦印製名片只是為了到大陸參訪用，參訪是為了讓債權人知道
    公司未來前景，且名片只是身分和頭銜的表示，不能確定身
    分和頭銜，並無法作為證明法律關係或事實用。大陸參訪並
    不是出差，如果是出差為何是劉上玄寫LINE給被上訴人，因
    如被上訴人是員工，以常理來說應該是被上訴人訂機票，行
    程也應該由被上訴人給劉上玄，才合乎常理與公司倫理，實
    際是因為公司當時需要被上訴人金援，才會帶被上訴人到大
    陸參訪及看客戶，爭取對上訴人信任，才由劉上玄訂機票並
    告知行程。
  ㈧劉玟葶確為劉上玄之妹妹，其職責為公司採購與接單，而會
    計是俞素綾，雖劉玟葶也參與資金調度，但劉上玄並未口頭
    書面授權劉玟葶聘請被上訴人為員工，而劉玟葶目前也與鍾
    先生因債權問題正在訴訟中，如劉玟葶與被上訴人有任何問
    題，應在庭上說清楚，而不是亂告上訴人。而這幾年被上訴
    人傳給劉上玄的通訊資料，除了債務問題沒有提到公司欠薪
    資的事，這是合理嗎？到勞保局告上訴人期間，被上訴人多
    次（達幾十次皆在證據中有提出）以微信或用LINE寫到債務
    的事，但也從來未沒提到公司欠工資或在勞保局開協調會等
    事項，期間被上訴人也來過南港找過劉上玄談其債務之如何
    償還債務事項，也從未說到工資的事，為何被上訴人在法庭
    上與訴狀上供稱多次聲討未果，這與事實嚴重背離。
  ㈨被上訴人以公司法第8條、第31條、民法第554條及555條公司
    經理人亦是公司負責人是對的，但公司經理人並不是公司經
    理，被上訴人有誤導法院之嫌，如果公司經理人就是公司經
    理可以成立的話（但法律不是），公司負責人就可以多提一
    些經理，這樣被告的人就並非劉上玄而是公司經理，公司在
    106年向被上訴人借了300萬到目前也還了180幾萬，合約公
    證分6年歸還，已經照合約還了43期還包含5%利息（簽約時
    有公證人認證），被上訴人還是拿著本票到法院裁定，且不
    斷的憑白增加債務，不斷的打電話或傳訊息多達幾百次寫要
    請法院強制執行債務，當時劉上玄為了債務問題，讓被上訴
    人掛名加保，結果竟變成被上訴人以員工資格之藉口來告公
    司，來向公司要求工資、要求勞退，真是悔恨不已，四年前
    曾說過寧可讓公司倒閉也不可能將公司交給被上訴人抵債；
    沒想到被上訴人會用如此招數，或許這才是被上訴人告公司
    的原因之一。
  ㈩被上訴人又說公司曾大量轉發電子郵件給伊，經查證被上訴
    人所印這些資料皆由公司的共享雲端抓下來並不是任何同事
    轉給被上訴人的，與被上訴人在原審所提之證據相去甚遠，
    而原證9所印之電子郵件等資料與先前交給法院的證據根本
    就是兩種不一樣的東西，以前是財務報表，這次印的是給客
    戶最基本的價目表（代理商工廠經銷商）與產品目錄合規格
    書。前面是電腦雲端公開的報表資料，後面是公司內帳報表
    ，這兩款文件跟證明被上訴人是否員工無關，且如何取得也
    一再質疑，原證9是雲端抓下來，但上次在法庭上所爭辯的
    財務內帳還是不知出處。
  被上訴人的名片何來，上訴人無從知悉，上訴人是做櫥櫃燈
    的，建設公司有來往也是採購部，但業務都由櫥櫃公司含櫥
    櫃中當配件賣，公司很少碰到直賣建設公司，名片上任何一
    位人士，只要肯上法庭作證或書面證明，被上訴人在三、四
    年前有去拜訪過且證明被上訴人是公司的員工曾經代表上訴
    人拜訪過，劉上玄就認定被上訴人是員工。
三、原審為被上訴人一部勝訴、一部敗訴之判決，即命上訴人給
    付被上訴人124,953元，及自109年10月13日起至清償日止，
    按年息5%計算之利息。上訴人就其敗訴部分聲明不服提起上
    訴，並上訴聲明：㈠原判決不利於上訴人部分廢棄；㈡上開廢
    棄部分，被上訴人於第一審之訴駁回。被上訴人答辯聲明：
    上訴駁回（至被上訴人就原審判決駁回其餘62,214元本息請
    求部分，未據其聲明不服，已告確定）。
四、得心證之理由：
  ㈠被上訴人主張兩造間有勞動契約之事實，固據其提出台北市
    政府勞動局勞資爭議調解紀錄、上訴人登記資料、名片、勞
    工保險局投保紀錄、電子機票、LINE對話紀錄、便條紙紀錄
    、照片、購銷合同、報價單、請款單明細、應收帳款帳齡分
    析表、資遣費試算表、送貨單、電子郵件、上訴人解散後於
    109年臉書訊息、公務費用代墊款項、請款報銷單據、上訴
    人105、106年度國稅局各類所得資料清單、信件等文件為證
    （原審卷第13-37、73-109、231-261頁，本院卷第267-378
    、455-469頁），上訴人則否認被上訴人之主張，而以前詞
    資為抗辯；是本件所應審究者為：兩造間究有無勞動契約或
    僱傭關係？以下分別論述之。
　㈡按當事人主張有利於己之事實，就其事實有舉證之責任，民
    事訴訟法第277條有明文規定。故主張法律關係存在之當事
    人，除被告自認原告所主張法律關係存在之事實外，就該法
    律關係存在所須具備之一般及特別要件，應先由原告就其主
    張此項部分之事實，負舉證之責任，必須證明其為真實後，
    被告於其抗辯事實，始應負證明之責任，此為舉證責任分擔
    之原則；又勞動契約當事人之勞工，具有下列特徵：⑴人格
    從屬性，即受雇人在雇主企業組織內，服從雇主權威，並有
    接受懲戒或制裁之義務。⑵親自履行，不得使用代理人。⑶經
    濟上從屬性，即受雇人並不是為自己之營業勞動而是從屬於
    他人，為該他人之目的而勞動。⑷納入雇方生產組織體系，
    並與同僚間居於分工合作狀態。故應以此作為雙方實質上之
    法律關係之判斷依據，合先敘明。
　㈢就被上訴人是否為上訴人員工部分，業據證人即被上訴人之
    會計余素綾於原審作證：
　⑴證人余素綾證稱：「（何時任職公司？職務？）106年1月，
    擔任會計。（離職？原因？）106年8月31日離職，我那時要
    回去帶小孩。我進被告（即上訴人）公司前在另外一家公司
    請育嬰假，然後去被告公司幫忙。」、「（認識原告鍾智翰
    ？如何認識？）認識，原告跟劉玟葶有債務關係，那時劉玟
    葶有提起原告，所以認識。」、「（原告鍾智翰是否曾在被
    告公司任職？）原告沒有任職被告公司。」、「（看過原告
    鍾智翰出現在公司辦公室？為何會到辦公室？）一、有。二
    、印象最深刻的是原告要來跟我要財務報表，我回絕他，因
    為他是債權人不是股東，沒有權利要這個。」、「（任職期
    間看過他在辦公室幾次？）上班時間很少看到原告。偶爾看
    到，大概五次以內。」、「（證人週一到週五都有去上班？
    ）都有上班，被告公司沒有打卡。」、「（被告公司有哪些
    員工，除原告之外？）除了原告以外，被告公司還有兩個設
    計人員跟我，還有劉玟葶，共四人，設計人員在地下室。」
    等語（原審卷第293-296頁），據證人余素綾所證述之內容
    ，被上訴人並未任職上訴人，甚為明確，並無從為被上訴人
    所主張其任職上訴人之認定，應可確定。
　⑵其次，依照證人余素綾所證稱：「（原告鍾智翰是否曾在被
    告公司任職？）原告沒有任職被告公司。」、「（看過原告
    鍾智翰出現在公司辦公室？為何會到辦公室？）一、有。二
    、印象最深刻的是原告要來跟我要財務報表，我回絕他，因
    為他是債權人不是股東，沒有權利要這個。」等語（原審卷
    第295頁），證人余素綾已經明確證稱：被上訴人並非上訴
    人之員工，可以確定，而證人余素綾係擔任上訴人之會計，
    上訴人並無其他會計人員，而倘若被上訴人主張其擔任「總
    經理特助」之職務為真實，以其位階高於證人余素綾，則證
    人余素綾豈有不知被上訴人為總經理特助之理，是證人余素
    綾前揭證詞，堪予採據，甚為明確。
　⑶再者，如果被上訴人真的是公司員工，則在證人余素綾所證
    稱「印象最深刻的是原告要來跟我要財務報表，我回絕他，
    因為他是債權人不是股東，沒有權利要這個。」等語，即拒
    絕被上訴人索取財務報表時，被上訴人當會立即表示其為「
    總經理特助」，而要求證人余素綾立即處理，方與常理相符
    合，但是，被上訴人卻未曾向證人余素綾表明①其係擔任「
    總經理特助」之職務，而要求證人服從指示，卻任由證人余
    素綾以「因為他是債權人不是股東，沒有權利要這個」而拒
    絕，②亦未要證人余素綾向向董事長、總經理確認其擔任「
    總經理特助」之職務，顯與常理相違背，甚至，於原審詢問
    被上訴人對於證人余素綾證詞之意見時，僅陳稱：「我也很
    少看到他，因為我在公司時她不見得會在，我們在同一個地
    方工作，我們不是在同一個辦公環境，我的工作都是對劉玟
    葶。」等語（原審卷第295頁），而非指摘證人余素綾處理
    流程違反規範，亦足見其違背常情之處，甚屬明確。
　⑷尤其，被上訴人主張任職「總經理特助」，並自稱其職務內
    容為「公司本身經營不善，負債虧損甚多，一開始即為協助
    公司內控…」等語（本院卷第264頁），但是，上訴人唯一會
    計即證人余素綾卻不知道被上訴人任職，亦不知上訴人要協
    助公司進行內控，不僅與常理相違背，而被上訴人要求財務
    報表遭到拒絕之後，卻未再向證人余素綾要求，如果連向會
    計取得財務報表都有困難，亦無法進行業務溝通，顯然無法
    進行內控管理之事務，尤其，內控管理牽涉公司作業流程，
    根本不是財務報表就足夠可以完成，而被上訴人亦未向證人
    余素綾要求提供公司其他財務資訊，根本無從進行公司內控
    管理，是被上訴人主張，顯無理由。
　⑸另外，雖證人余素綾證稱：「（被告公司有哪些員工，除原
    告鍾智翰之外？）除了原告以外，被告公司還有兩個設計人
    員跟我，還有劉玟葶，共四人，設計人員在地下室。」等語
    ，似乎是證稱上訴人除原告鍾智翰之外還有四人，但是，被
    上訴人並非上訴人員工，業據證人余素綾數次證述綦詳，已
    如前述，因此，依照證人余素綾證述之內容，即未曾有被上
    訴人係上訴人員工之內容，則該問題所詢問之「被告公司有
    哪些員工，除原告之外？」之內容，即屬違背基礎事實之問
    題，甚至屬複合式問題，而將與事實不吻合之錯誤前提，包
    含於問題之中，而致使證人余素綾證述之內容包含基礎事實
    錯誤之情形，是該問題並不足以為被上訴人主張有利之認定
    。
　⑹而就證人余素綾之證詞部分，被上訴人雖以：「我也很少看
    到她，因為我在公司時她不見得會在，我們在同一個地方工
    作，我們不是在同一個辦公環境，我的工作都是對劉玟葶」
    等語，以為主張（原審卷第295頁），但是，被上訴人並未
    任職上訴人，業據證人余素綾證述明確，已如前述，而被上
    訴人此部分主張，不僅無從為被上訴人係任職上訴人之佐據
    ，甚至，亦與證人余素綾所證稱：「（任職期間看過在辦公
    室幾次？）上班時間很少看到原告。偶爾看到，大概五次以
    內」等語之內容全然相互吻合，亦足以作為證人余素綾所述
    為真實之認定。
　⑺據此，證人余素綾證詞，顯與事實相符，應堪採信，是被上
    訴人並未任職上訴人，已足認定。　
　㈣其次，是否為勞基法上之勞工，並非以職稱為依據，而是以
    雇主對於勞工，就事務之處理，是否具有使用從屬與指揮命
    令性質，以及勞工是否實際提供勞務為論斷，而就本件兩造
    間有無僱傭關係存在之事實部分，依照上揭舉證責任分擔原
    則，即應由主張僱傭關係存在之被上訴人負擔舉證責任，而
    被上訴人雖於原審提出請款單、送貨單、財務報表、電子郵
    件等文件，作為兩造僱傭關係存在證明之用，但是：
　⑴就被上訴人於原審所提出之電子郵件部分，經查，該電子郵
    件寄件人及收件人欄位均分別為「麗合博國際企業LED」、
    「Chung Tony（tony00000000mail.com）」，寄送日期分別
    為106年3月21日、106年3月23日、106年3月24日、106年4月
    13日，信件內容則為上訴人之價目表、工廠代工價格表、產
    品目錄合規格書、銀行日記本、報價單等文件，有電子郵件
    內容在卷可按（本院卷第275-351頁），而該電子郵件均以
    上訴人為寄件人，將上訴人之資訊文件寄送予收件人即被上
    訴人之「Chung Tony（tony00000000mail.com）」電子信箱
    ，但是：①被上訴人收受該電子郵件後，並未據被上訴人提
    出其回傳電子郵件予上訴人，則被上訴人是否有依照該文件
    完成工作並回覆予上訴人，即無從認定，則雙方間有無達成
    僱傭關係之合意，被上訴人是否依約定提供勞務，即無從予
    以認定；②上揭文件乃為被上訴人之產品資訊以及資金狀況
    之文件，而此文件係牽涉公司財務狀況有關，而與公司内控
    無涉，是此電子郵件，乃以上訴人所主張為屬可能，無從為
    被上訴人有利之認定；③況被上訴人主張其係自106年3月1日
    起至106年8月22日任職於上訴人，於此將近半年之期間內，
    被上訴人卻僅能提出上揭四個日期之電子郵件作為其提供勞
    務之證據，故且不論該電子郵件並無任何內容屬於勞務提供
    之範圍，亦顯與一般勞僱關係中需要將工作回覆之情形，全
    然不符；④因此，此部分電子郵件，即無從作為被上訴人提
    供勞務之有利認定。
　⑵就被上訴人於原審提出報價單、請款單、應收帳款帳齡分析
    表等會計財務文件（原審卷第93-107頁）之部分，被上訴人
    係以之作為提供勞務之證據，但是，就此部分業據被上訴人
    主張略以：「會計資料是劉玟葶拍給我的，因為當時他有跟
    我調錢，所以我要求他給我會計資料，這樣我才能了解公司
    ，且劉玟葶及上訴人要取信於我，讓我了解公司營運正常，
    要讓我週轉做票貼，用客戶的支票做票貼。他的目的有兩個
    ，第一個要作成公司有正常營運，第二個是要用公司的客戶
    票做票貼，我有用過公司客戶票做票貼。」等語（本院卷第
    202頁），而倘若被上訴人為上訴人員工並負責此部分業務
    ，則其本於職務目的得取得公司會計財務資料，並無再另外
    向上訴人經理劉玟葶索取之必要，足見被上訴人並無從取得
    上訴人之會計財務資料，而此與證人余素綾證稱：「印象最
    深刻的是原告要來跟我要財務報表，我回絕他，因為他是債
    權人不是股東，沒有權利要這個。」等語之情節相吻合，應
    可確定，是上訴人主張：此文件係因被上訴人為公司債權人
    ，而為取信債權人而交付等語，應堪採信。
　⑶被上訴人固然提出記載其為上訴人「總經理特助」之名片，
    以及電子機票以為佐證，此部分業據上訴人主張略以：印製
    名片只是為了到大陸參訪用，參訪是為了讓被上訴人知道公
    司未來前景，因為被上訴人是公司債權人，且機票是上訴人
    法定代理人為被上訴人訂購，如被上訴人是員工，以常理來
    說應該是被上訴人訂機票，行程也應該由被上訴人給劉上玄
    ，才合乎常理等語，資為抗辯，經查：印製名片時並無庸提
    供法律關係確定存在之資料，以供印製業者審酌，印製業者
    亦無從審酌是否確實具有法律關係始印製名片，是故名片雖
    得以自陳其抬頭及聯繫方式供作他人聯繫之用，但並不足以
    作為證明其確有僱傭關係之證明，應可確定。
　⑷次就到大陸參訪之部分，上訴人法定代理人劉上玄與被上訴
    人雙方間關於參訪之對話紀錄記載略以：「行程表。星期二
    下飛機坐高鐵到昆山。星期三進中國櫻花。介紹產品與談合
    作事宜。然後回上海住閔行。星期四拜訪上海善家。星期五
    拜訪兩個客戶。星期六拜訪一位客戶。晚安可以的話我在上
    海認識的朋友吃飯」等語，核與電子機票上關於參訪時間之
    記載相符，並有對話紀錄、電子機票、照片附卷可憑（原審
    卷第75、77、81頁），而參訪之行程為兩造所不爭執，應可
    確定；然而，①本件於106年3月7日起至106年3月12日前往大
    陸參訪行程，係均由上訴人之法定代理人劉上玄規劃處理確
    認完畢後，再將行程結果傳訊予被上訴人，而非將計畫交代
    被上訴人後，由被上訴人處理聯繫後，再回覆處理結果，則
    由上訴人法定代理人向被上訴人報告行程以觀，顯與一般僱
    傭關係中由勞工向雇主報告工作內容顛末之常理不符；②被
    上訴人參訪完成後，並未據其提出所整理參訪資料或提出參
    訪結果，是被上訴人參與參訪後，並未就參訪部分提供任何
    勞務內容予上訴人，亦與一般勞務關係之情形，迥然不同；
    ③從而，上訴人主張：被上訴人是公司債權人，參訪是為了
    讓被上訴人知道公司未來前景，用以籌借款項等語，應堪採
    據。
　⑸就被上訴人主張任職「總經理特助」之職務內容為「公司本
    身經營不善，負債虧損甚多，一開始即為協助公司内控…」
    等語之部分，經查，其所前往大陸參訪行程，乃係為：①中
    國櫻花介紹產品與談合作事宜、②訪上海善家、③訪兩個客戶
    、④訪一位客戶、⑤董事長在上海朋友吃飯等5件行程，此行
    程形式上以觀，與協助公司內控之情形並不相同，而此部分
    亦未據被上訴人提出其他證據以為相佐，即無從遽以認為此
    為被上訴人勞務提供之情形，應可確定。
　⑹況且，自被上訴人所主張從106年3月任職起至106年8月間公
    司結束營業之期間，被上訴人均未領取薪資，此並據上訴人
    主張被上訴人未曾與公司爭執，則被上訴人此舉已與常情有
    違背，而被上訴人就公司未支付薪資一事曾經向上訴人請求
    或主張之部分，並未據被上訴人提出證據以為證明，上訴人
    此部分答辯主張，即非無由，則被上訴人於106年3至8月間
    長達半年期間，均未能取得分毫薪資，與一般勞資爭議情形
    ，迥然不同，亦與常理相違背；因此，被上訴人前揭證據，
    並無從為其主張有據之認定，則其此部分所述，尚難認為有
    理由。
　㈤就被上訴人於上訴人有投保勞工保險之部分，經查：①非公司
    員工但是卻掛名為公司員工以投保勞工保險，於社會上多所
    見聞，並非不曾發生或罕見之情，亦為實務上許多判決所揭
    諸，因此，並無從僅因公司為其投保勞工保險之情況，即可
    推論雙方確有存在僱傭關係，仍應由其提出相關事證以為判
    斷；②本件被上訴人投保薪資為最低投保薪資21,009元，有
    上開勞工保險被保險人投保資料表可按（本院卷第111頁）
    ，而此投保狀況，不僅與被上訴人所主張其任職擔任「總經
    理特助」，屬於為高階管理人員，其卻投保最低薪資，甚至
    低於公司其他非管理人員之員工，顯與常理相違背；③且上
    訴人其他人員依實際狀況保險，卻僅被上訴人投保最低薪資
    ，亦有悖於常情；④甚至此種投保最低薪資之情形，亦與掛
    名投保勞工保險多以最低額投保以減少保費負擔之常情，相
    互吻合；⑤再者，被上訴人於原審乃係主張其每月薪資為30,
    000元，姑且不論其所主張薪資額度低於其他員工且與「總
    經理特助」之管理階層之薪資不相吻合，就此薪資額與投保
    額二者金額不相符之情形，卻未據被上訴人就此為主張請求
    ；是尚無從認為被上訴人之主張有據之認定。
  ㈥從而，本件兩造間是否有勞動契約之關係存在，乃應以兩造
    就勞動契約之特徵作為判斷依據，而被上訴人所提出名片、
    請款單、送貨單、財務報表、電子郵件，以及勞工保險被保
    險人投保資料表等文件，尚無從作為確認兩造間存有勞動契
    約判斷依據，被上訴人既未就其主張與上訴人間之僱傭關係
    之實質職務內容，以及從屬性、親自履行職務、與同事間分
    工合作完成工作之部分提出其他證據以為佐證，即無從為被
    上訴人有利之認定；甚至，此部分亦無從否定上訴人所為：
    被上訴人為債權人，為能取信其相信公司具有潛力而願意借
    款，因而交付配合等語之抗辯；是故，上訴人抗辯兩造間並
    無僱傭關係存在，即非無據。
五、綜上所述，被上訴人本於兩造間勞動契約關係及依勞動基準
    法第17條、勞工退休金條例第12條第1項規定，請求上訴人
    給付積欠薪資119,955元、資遣費4,998元（合計124,953元
    ），以及自109年10月13日起至清償日止，按年息5%計算之
    利息，為無理由，不應准許。原審就上開不應准許部分，判
    命上訴人給付，並依職權為假執行、依聲請為免為假執行之
    宣告，尚有未洽，上訴意旨就此部分求予廢棄改判，為有理
    由，自應由本院予以廢棄，改判如主文第二項所示。
六、本件事證已臻明確，兩造其餘攻擊防禦方法及證據，經本院
    斟酌後，認為均不足以影響本判決之結果，爰不一一論述，
    附此敘明。
七、據上論結，本件上訴為有理由，爰依民事訴訟法第436條之1
    第3項、第450條、第78條，判決如主文。
中　　華　　民　　國　　111 　年　　2 　　月　　16　　日
            勞動法庭      審判長法  官  賴錦華
　　　　　　　　　              法  官  吳佳薇
　　　　　　　　　              法　官　蘇嘉豐
以上正本係照原本作成。
本判決不得上訴。
中　　華　　民　　國　　111 　年　　2 　　月　　16　　日
                                書記官  陳靜